【裁判字號】    97,易,3327
【裁判日期】    980223
【裁判案由】    詐欺
【裁判全文】
臺灣臺北地方法院刑事判決              97年度易字第3327號
公  訴  人  臺灣臺北地方法院檢察署檢察官
被      告  癸○○
                      號
上列被告因詐欺案件，經檢察官聲請簡易判決處刑（97年度偵字
第20085 號），本院認不宜以簡易判決處刑，改依通常程序審理
，嗣因被告就被訴事實為有罪之陳述，經本院告知簡式審判程序
意旨，並聽取公訴人及被告之意見後，本院合議庭裁定由受命法
官獨任依簡式審判程序審理，判決如下：
    主  文
癸○○幫助意圖為自己不法之所有，以詐術使人將本人之物交付
，處有期徒刑參月，如易科罰金，以新臺幣壹仟元折算壹日。緩
刑貳年。
    犯罪事實
一、癸○○於預見將自己申辦金融帳戶之金融卡及密碼交付予姓
    名年籍不詳之成年人，有可能遭該不法份子藉此作為犯罪之
    工具，利用上開帳戶將犯罪所得之款項匯進提出，而規避檢
    警機關之查緝，以遂行詐欺取財之目的，惟因急於應徵工作
    ，見姓名年籍不詳自稱「李經理」之成年男子在報紙上刊登
    求職廣告，與「李經理」聯絡後，因「李經理」要求癸○○
    提供金融帳戶之金融卡及密碼，癸○○竟以縱有人持其金融
    帳戶作為詐欺取財之犯罪工具，亦不違背其本意之幫助詐欺
    取財未必故意，於民國97年7 月15日21時許，在臺北市○○
    區○○街「漢堡王速食店」前，將其向玉山銀行天母分行所
    申辦帳戶（帳號000000000000號）、第一商業銀行天母分行
    所申辦帳戶（帳號00000000000 號）、中華郵政股份有限公
    司（下稱中華郵政公司）北投石牌郵局所申辦帳戶（000000
    00000000號）之金融卡及密碼交付予「李經理」所派遣出面
    收取之姓名年籍不詳綽號「小吳」之成年男子。嗣「李經理
    」、「小吳」於取得上開帳戶之金融卡、密碼後，即共同基
    於自己不法所有之犯意聯絡，分別為下列詐欺取財行為：
  (一)於97年7 月17日18時45分許，撥打電話向己○○佯稱為雅虎
    奇摩拍賣網站賣家，因己○○上網購物後之付款作業疏失，
    要求己○○將郵局帳戶內之金錢領出，再存至對方指定帳戶
    云云，致己○○不疑有他而陷於錯誤，依指示操作分別將（
    新臺幣）88,000元、2,000 元存入癸○○上開第一銀行天母
    分行帳戶內，嗣經己○○察覺有異，始報警查知上情。
  (二)於同日20時許，撥打電話向辛○○佯稱為雅虎奇摩拍賣網站
    客服人員，因辛○○有一筆1,157 元在網站上之交易必須在
    線上取消分期付款，要求辛○○持金融卡前往附近郵局或銀
    行提款機依指示操作云云，致辛○○誤以為真而陷於錯誤，
    依指示前往自動提款機操作後，將29,986元轉帳存入癸○○
    上開玉山銀行天母分行帳戶內，嗣辛○○察覺有異，始報警
    查知上情。
  (三)於同日21時30分許，撥打電話向乙○○佯稱為雅虎奇摩拍賣
    網站人員，因乙○○上網購物後之付款作業疏失，需由乙○○取消分期付款云云，旋不久又遭另1 名自稱為郵局人員來
    電佯稱欲取消分期付款作業必須至自動提款機操作云云，致
    乙○○信以為真而陷於錯誤，依指示操作轉帳5,220 元至癸○○上開中華郵政公司北投石牌郵局帳戶內，嗣經乙○○察
    覺自己帳戶內之金額短少，始知受騙，而報警查知上情。
  (四)於同日22時許，撥打電話向戊○○佯稱為雅虎奇摩拍賣網站
    賣家，因戊○○上網購物後，超商人員將付款方式錯拿為分
    期付款單，必須至提款機操作取消分期付款云云，致戊○○
    誤信為真而陷於錯誤，依指示操作轉帳8,017 元至癸○○上
    開中華郵政北投石牌郵局帳戶內，嗣經戊○○察覺自己帳戶
    內之金額短少，始知受騙，而報警查知上情。
  (五)於同日22時許，撥打電話向壬○○佯稱為雅虎奇摩拍賣網站
    賣家，因壬○○上網購物後，其扣款作業有問題云云，旋即
    又遭另1 名自稱為銀行人員來電佯稱欲取消扣款作業必須至
    自動提款機操作云云，致壬○○誤信屬實而陷於錯誤，依指
    示操作轉出7,223 元至癸○○上開中華郵政北投石牌郵局帳
    戶內，嗣經壬○○察覺自己帳戶內之金額短少，始知受騙，
    而報警查知上情。
  (六)於同日22時35分許，撥打電話向丙○○佯稱為雅虎奇摩拍賣
    網站人員，因將丙○○在網路購物後之付款作業誤設為分期
    付款，需至自動提款機前操作取消云云，致丙○○信以為真
    而陷於錯誤，依指示操作轉出3,763 元至癸○○上開中華郵
    政北投石牌郵局帳戶內，嗣經丙○○察覺有異，始知受騙，
    而報警查知上情。
  (七)於同日22時49分許，撥打電話向甲○○佯稱為雅虎奇摩拍賣
    網站賣家，因甲○○上網購物後誤將付款方式設為分期付款
    ，須至自動提款機取消扣款云云，致甲○○誤以為真而陷於
    錯誤，依指示操作轉帳11,013元至癸○○上開中華郵政北投
    石牌郵局帳戶，嗣經甲○○察覺遭人詐騙，始報警查知。
  (八)於同年月17日23時許，撥打電話向丁○○佯稱為拍賣網站之
    賣家，因丁○○上網購物後將付款方式設定錯誤，必須至自
    動提款機更改付款方式云云，致丁○○深信不疑而陷於錯誤
    ，依指示操作轉帳17,080元至癸○○上開中華郵政北投石牌
    郵局帳戶，嗣經丁○○察覺自己帳戶內之金額短少，始知受
    騙，而報警查知上情。
二、案經臺北市政府警察局萬華分局報請臺灣臺北地方法院檢察
    署檢察官偵查起訴。
    理  由
一、按本件被告癸○○所犯係死刑、無期徒刑、最輕本刑為3 年
    以上有期徒刑以外之罪，其於準備程序就前揭被訴事實為有
    罪之陳述，經受命法官告知簡式審判程序之旨，並聽取其與
    公訴人之意見後，本院認無不得或不宜改依簡式審判程序進
    行之處，爰依刑事訴訟法第273 條之1 第1 項、第284 條之
    1 ，裁定本件由受命法官獨任進行簡式審判程序，合先敘明
    。
二、訊據被告對於上開犯罪事實坦承不諱，且經證人己○○、辛○○、乙○○、戊○○、壬○○、丙○○、甲○○、丁○○
    於警詢中證述遭詐騙後轉帳或存入金錢至被告之帳戶等語明
    確，且有被告之玉山銀行天母分行帳戶綜存戶交易資料查詢
    單、客戶基本資料印錄、第一商業銀行天母分行存摺存款客
    戶資料查詢單、各類存款開戶暨往來業務項目申請書、存款
    明細分類帳、中華郵政公司以局號帳號查詢客戶存簿資料、
    郵政存簿儲金立帳申請書、客戶歷史交易清單、被害人己○○、辛○○、乙○○、戊○○、壬○○、丙○○、甲○○、
    丁○○提出之自動櫃員機交易明細表各1 份附卷可稽（臺灣
    臺北地方法院檢察署97年度偵字第20085 號卷第11頁至第12
    頁、第28頁、第30頁、第13頁、臺灣士林地方法院檢察署97
    年度偵字第10808 號卷第10頁、第11頁、第18頁、第49頁至
    第52頁、臺灣士林地方法院檢察署97年度偵字第13114 號卷
    第13頁至第15頁、第28頁至第40頁、第58頁、臺灣士林地方
    法院檢察署97年度偵字第13115 號卷第10頁、第11頁、第21
    頁、臺灣士林地方法院檢察署97年度偵字第13122 號卷第13
    頁、第14頁、第26頁、臺灣士林地方法院檢察署97年度偵字
    第13153 號卷第13頁至第14頁、第23頁、臺灣士林地方法院
    檢察署97年度偵字第13178 號卷第10頁、第11頁、第28頁、
    臺灣士林地方法院檢察署97年度偵字第13259 號卷第10頁、
    第11頁、第44頁），因認被告之自白核與事實相符，應堪採
    為認定事實之證據。按金融帳戶為個人之理財工具，而政府
    開放金融業申請設立後，金融機構大量增加，一般民眾皆可
    以存入最低開戶金額之方式自由申請開設金融帳戶，並無任
    何特殊之限制，因此一般人申請存款帳戶極為容易而便利，
    且得同時在不同金融機構申請多數存款帳戶使用，故除非充
    作犯罪使用，並藉此躲避警方追緝，一般正常使用之存款帳
    戶，並無向他人借用或購買帳戶存摺等物，而使用他人帳戶
    之必要，此為一般人日常生活所熟知之常識。何況，金融存
    款帳戶，攸關存戶個人財產權益，專屬性甚高，衡諸常理，
    若非與本人有密切關係，不可能提供個人帳戶供他人使用，
    縱有交付個人帳戶給他人使用之特殊情形，亦必會瞭解他人
    使用帳戶之目的始行提供，參以坊間報章雜誌及新聞媒體，
    對於以簡訊、電話等方式通知中獎或如退稅等其他類似之不
    法詐騙方法及該不法詐騙集團經常收購他人存款帳戶，以隱
    匿渠等詐欺取財犯罪之不法行徑，規避檢警等執法人員之查
    緝，類此在社會上層出不窮之案件，亦迭經報導及再三批露
    ，而被告乃心智健全之成年人，自能預見將金融機構之金融
    卡交付給不認識之他人，有可能遭他人利用為與財產有關之
    犯罪工具，竟仍提供給他人使用，足認被告確有幫助他人實
    施詐欺犯罪之不確定故意甚明。綜上所述，本案事證明確，
    被告犯行堪以認定，應予依法論科。
三、論罪科刑：
  (一)按刑法上之幫助犯，係對於犯罪與正犯有共同之認識，而以
    幫助之意思，對於正犯資以助力，而未參與實施犯罪之行為
    者而言（最高法院75年度台上字第1509號、84年度台上字第
    5998號、88年度台上字第1270號判決意旨參照）；是以如未
    參與實施犯罪構成要件之行為，且係出於幫助之意思提供助
    力，即屬幫助犯，而非共同正犯。本案被告雖交付其所有上
    開金融帳戶之金融卡及密碼，供姓名年籍不詳之成年人作為
    詐欺取財匯款使用，惟被告單純提供金融卡及密碼供人使用
    之行為，並不等同於向被害人施以欺罔之詐術行為，且亦無
    證據證明被告有參與詐欺取財犯行之構成要件行為，被告上
    開所為，顯係對於該等不法份子遂行詐欺取財犯行，資以助
    力，自應論以幫助犯，核被告所為，係犯刑法第30條第1 項
    前段、第339 條第1 項詐欺取財罪之幫助犯。被告以幫助故
    意，實施構成要件以外之行為，係幫助犯，衡諸其犯罪情節
    ，爰依刑法第30條第2 項規定，減輕其刑。
  (二)上開第一銀行天母分行、中華郵政公司北投石牌郵局及玉山
    銀行天母分行之帳戶金融卡及密碼，係被告於同一時間交付
    予「李經理」、「小吳」等詐欺集團成員，此經被告於歷次
    警詢、偵查、臺灣士林地方法院準備程序及本院審理時均供
    述一致（97年度偵字第20085 號卷第8 頁、第41頁、臺灣士
    林地方法院檢察署97年度偵字第10808 號卷第14頁、第43頁
    、臺灣士林地方法院97年度審易字第461 號卷第34頁、本院
    卷第79頁），且被害人遭詐欺集團詐騙之時間均於97年7 月
    17日、詐騙手法亦均相同，顯見被告確係於同日將第一銀行
    天母分行、中華郵政公司北投石牌郵局及玉山銀行天母分行
    之帳戶金融卡及密碼交予不法份子使用，應可認定。至被告
    雖曾於警詢時另陳稱係於97年7 月16日將上揭3 帳戶之提款
    卡及密碼交付予不法份子使用，惟此係因被告記憶有誤而生
    先後陳述上之差異，尚不影響同一案件之認定。是被告以一
    交付3 帳戶金融卡及密碼予詐欺集團之行為，幫助同一詐欺
    集團向不同之被害人詐取財物，係以一行為同時觸犯數幫助
    詐欺取財罪，侵害不同被害人之財產法益，為同種想像競合
    犯，應依刑法第55條規定，論以一幫助詐欺取財罪處斷。
  (三)犯罪事實一(一)、(三)至(八)部分雖雖未據起訴（即臺灣士林地方
    法院檢察署97年度偵字第10808 號、97年度偵字第13114 號
    、97年度偵字第13115 號、97年度偵字第13122 號、97年度
    偵字第13153 號、97年度偵字第13178 號、97年度偵字第13
    259 號），然該部分與公訴人起訴之犯罪事實具有想像競合
    犯之裁判上一罪關係，應為起訴效力所及，本院自應併予審
    究。
  (四)爰審酌被告明知使用他人帳戶以遂行詐欺犯罪之情形猖獗，
    仍交付金融帳戶之金融卡及密碼予不法份子使用，助長詐欺
    財產犯罪之風氣，增加被害人追償損失之困難，並擾亂金融
    交易往來秩序及安全，兼衡被告素行、智識程度、犯罪手段
    、對被害人財產所生危害程度，及犯後坦承犯行，態度良好
    ，於本院審理期間已將被害人遭詐騙存入被告帳戶內之金額
    賠償被害人等一切情狀，量處如主文所示之刑，並諭知易科
    罰金之折算標準，以資懲儆。
  (六)末查，被告前未曾受有期徒刑以上刑之宣告，有臺灣高等法
    院被告前案紀錄表存卷可查，其因一時疏忽，誤罹刑章，惟
    犯後坦承犯行，並與被害人辛○○、戊○○、丙○○、甲○○達成和解，有和解書1 份在卷可憑（本院卷第61頁），亦
    賠償被害人乙○○、己○○所受損失，此有郵政跨行匯款申
    請書2 張附卷可查（本院卷第81頁、第82頁）（至被害人壬○○、丁○○遭詐騙金額業經銀行匯還被害人2 人，有本院
    公務電話紀錄2 份存卷可參【本院卷第64頁、第65頁】），
    足見被告甚有悔意，信其經此偵、審教訓，自當知所警惕，
    而無再犯之虞，本院認無須遽予執行刑罰之必要，自可先賦
    予被告非在監之適當社會處遇，以期其能有效回歸社會。故
    上開對被告宣告之刑，以暫不執行為適當，爰諭知緩刑2 年
    ，以啟自新。
四、同案被告庚○○部分俟緝獲後另行審結。
據上論斷，應依刑事訴訟法第452 條、第273 條之1 第1 項、第
284 條之1 、第299 條第1 項前段，刑法第339 條第1 項、第30
條第1 項前段、第2 項、第55條、第41條第1 項前段、第74條第
1 項第1 款，刑法施行法第1 條之1 ，判決如主文。
本案經檢察官郭昭吟到庭執行職務。
中    華    民    國    98    年    2     月    23    日
                  刑事第十八庭  法  官  林芳華
以上正本證明與原本無異。
如不服本判決應於收受送達後10日內向本院提出上訴書狀，並應
敘述具體理由；其未敘述上訴理由者，應於上訴期間屆滿後20日
內向本院補提理由書（均須按他造當事人之人數附繕）「切勿逕
送上級法院」。
                                書記官  林鈴芬
中    華    民    國    98    年    2     月    23    日
附錄本案論罪科刑法條
刑法第339條第1項
意圖為自己或第三人不法之所有，以詐術使人將本人或第三人之
物交付者，處5 年以下有期徒刑、拘役或科或併科1 千元以下罰
金。


司法院資訊處製作；財團法人民間司法改革基金會備份。
